【裁判字號】    98,交聲,3109
【裁判日期】    981028
【裁判案由】    違反道路交通管理處罰條例聲明異議
【裁判全文】
臺灣臺北地方法院交通事件裁定        98年度交聲字第3109號
原處分機關  臺北市交通事件裁決所
異  議  人
即受處分人  乙○○
上列異議人即受處分人因違反道路交通管理處罰條例案件，對於
臺北市交通事件裁決所於98年8 月18日所為之處分（原處分案號
：北市裁罰字第裁22－A00XMA592 號）聲明異議，本院裁定如下
：
    主    文
異議駁回。
    理    由
一、按行人穿越道指在道路上以標線劃設，供行人穿越道路之地
    方，道路交通管理處罰條例第3 條第4 款定有明文。次按汽
    車行經行人穿越道，遇有行人穿越時，無論有無交通指揮人
    員指揮或號誌指示，均應暫停讓行人先行通過，道路交通安
    全規則第103 條第2 項亦有明定。又汽車駕駛人轉彎時，除
    禁止行人穿越路段外，不暫停讓行人優先通行者，處新臺幣
    1,200 元以上3,600 元以下罰鍰，道路交通管理處罰條例第
    48條第2 項有明文規定。另汽車駕駛人違反道路交通管理處
    罰條例第48條者，除依原條款處罰鍰外，並記違規點數1 點
    ，亦為同條例第63條第1 項第1 款所明定。
二、本件原處分機關即臺北市交通事件裁決所以異議人即受處分
    人乙○○駕駛車牌號碼9C－4602號自用一般小客車，於民國
    98年7 月1 日上午11時15分許，行經劃設有行人穿越道之臺
    北市○○路與成都路口時，因轉彎時不暫停讓行人優先通行
    ，適為臺北市政府警察局交通警察大隊員警甲○○攔查，以
    異議人違反道路交通管理處罰條例第48條第2 項之規定，舉
    發「轉彎時除禁止行人穿越路段外，不暫停讓行人優先通行
    」之違規。惟異議人拒簽拒收，員警遂在舉發通知單內載明
    「拒簽拒收」字樣後，依違反道路交通管理事件統一裁罰基
    準及處理細則第11條第1 項第1 款規定，視為異議人已經收
    受該舉發通知單。嗣因異議人於應到案日期前向原處分機關
    提出申訴，原處分機關請舉發單位調查結果，仍認異議人有
    前揭違規行為，原處分機關遂於98年8 月18日依道路交通管
    理處罰條例第48條第2 項、第63條第1 項第1 款（裁決書漏
    引第1 款）及違反道路交通管理事件統一裁罰基準表規定，
    裁處異議人1,800 元之罰鍰，並記違規點數1 點，合先敘明
    。
三、異議人聲明異議意旨略以：本人於紅燈准許右轉綠燈亮時，
    欲緩速右轉，是時看見兩婦人行至中華路中隔島欲穿越中華
    路，見對向來車，雙方均停頓，此時本人見行人已止步，且
    判斷與行人尚有相當安全之距離後，即右轉行駛，卻遭員警
    舉發，為此聲明異議，請求撤銷原處分等語。
四、經查：
  (一)異議人於98年7 月11日上午11時15分許，駕駛車牌號碼9C－
    4602號自用小客車，於行經劃設有行人穿越道之臺北市○○
    路與成都路口時，因轉彎時不暫停讓行人優先通行，適為臺
    北市政府警察局交通警察大隊員警舉發之事實，此有臺北市
    政府警察局舉發違反道路交通管理事件通知單1 紙附卷可稽
    。而證人即當日舉發之臺北市政府警察局交通警察大隊員警
    甲○○，亦於本院調查時結證稱：「（問：當時之勤務？）
    交通執法勤務，我當時站在中華成都路口西南角。（問：本
    件舉發經過？）我在該處執法時發現異議人從成都路左轉中
    華路時，行人穿越道有行人通行，該車未依規定暫停禮讓行
    人優先通行。（問：請證人繪製當時位置圖。）【庭呈位置
    圖一張，閱後附卷】，我當時有錄影存證【庭呈錄影光碟一
    份】。（問：成都路右轉中華路的是誰？）異議人所駕駛的
    車輛。（問：剛剛異議人說他是紅燈可以右轉，所以行人的
    燈號應該是紅燈，是否實在？）這個我沒有注意到。（問：
    但是異議人的燈號是可以右轉的？）因為行人穿越道有行人
    。（問：如果異議人剛剛所言是事實，有無違反交通規則？
    ）道路除了是禁止行人穿越道路外，只要駕駛人沒有禮讓通
    行在行人穿越道的行人，我們就可以取締。（問：當時到底
    有無一位老婦人在行人穿越道上？）有二個人，異議人沒有
    停車，行人也沒有停止行走，二個人應該是一個女人及一個
    老婦人。」等語明確（見本院98年10月9 日訊問筆錄）。證
    人甲○○身為執法人員，與異議人既素不相識，且無任何宿
    怨仇隙，衡情證人應無在執行交通勤務中，刻意舉發素不相
    識、毫無冤仇之異議人，且甘冒偽證之罪責，於本院調查中
    到庭具結為虛偽之陳述，以羅織誣陷異議人之可能或必要，
    且證人對本件違規經過陳述清楚，是應認證人甲○○上開之
    證詞為可採。
  (二)異議人雖辯稱其右轉時有將車輛暫停，並與行人保持安全距
    離云云。惟查：
  1.按道路交通管理處罰條例第48條第2 項之規範目的，係要求
    汽車駕駛人將汽車停在行人穿越道前等候，禮讓行人優先通
    過，使行人行走行人穿越道穿越馬路時，不必顧慮會有汽車
    通行，對行人之人身造成危險，而非僅在於保障行人的通行
    權利。是以，倘駕駛人於行經行人穿越道時，有行人正在穿
    越，汽車駕駛人即應暫停而非搶先行駛。又經本院勘驗證人
    所庭呈錄影光碟之結果，確實可見「受處分人車輛出現時，
    正是準備轉彎之際，此時行人穿越道上有一身穿白上衣的行
    人（下稱行人Ａ）在行走（已走至斑馬線中央），另有兩婦
    人（下稱行人Ｂ、Ｃ）共撐一把陽傘行走至中央分隔島之處
    。受處分人車輛轉彎時，行人Ａ、Ｂ、Ｃ仍以原來之行速繼
    續行走毫無停滯，受處分人車輛亦未暫停，並於行人Ａ與行
    人Ｂ、Ｃ之間轉彎，此時車頭右側距離行人Ａ約一個斑馬線
    間距的距離，車頭左側距行人Ｂ、Ｃ則有三個斑馬線間距的
    距離。當受處分人車輛完成轉彎時，車輛正壓在斑馬線上，
    與行人Ａ相距約兩個斑馬線間距的距離，與行人Ｂ、Ｃ則相
    隔約一個半斑馬線間距的距離」等情，此有本院98年10月19
    日勘驗筆錄1 份在卷可憑，足認異議人車輛於轉彎之時，車
    頭左右兩側均有行人行走，且異議人並未將車輛暫停讓行人
    優先通行，而仍保持行駛狀態。再者，異議人車輛於上開錄
    影光碟時間50秒處出現，至54秒處即完成轉彎，是其轉彎過
    程僅費時5 秒，顯見異議人於行人穿越道上已有行人通行之
    情況下，為搶先轉彎通過路口，而有未禮讓行人先行之違規
    行為甚明。
  2.依道路交通標誌標線號誌設置規則第185 條「枕木紋行人穿
    越道線，設於交岔路口；其線型為枕木紋白色實線，線段長
    度以2 公尺至8 公尺為度，寬度為40公分，間隔為40至80
    公分，儘可能於最短距離處銜接人行道，且同一組標線之間
    隔長度需一致，以利行人穿越」之規定，可推算異議人車輛
    轉彎行經行人穿越道時距行人Ｂ、Ｃ約160 公分，尚不足2
    公尺，足證異議人並未與行人保持相當之安全距離，實有危
    害往來行人之人身安全之虞，故異議人以其已與行人保持安
    全距離等語置辯，並不足採。從而，本件事證明確，異議人
    之違規行為堪予認定。
  (三)異議人雖辯稱其係於紅燈准許右轉綠燈亮起時轉彎，此時行
    人燈號應為紅燈，故不得行走云云。惟查，異議人行車方向
    之成都路並未設置紅燈右轉燈號等情，業據本院電詢舉發員
    警甲○○後查明屬實，此有本院公務電話紀錄在卷可參。又
    據舉發員警所提供違規地點燈光號誌設置情形之錄影光碟內
    容顯示，確實可見「異議人行車方向（西轉南）所應遵循之
    行車管制號誌，自圓形紅燈亮起至燈號轉變為圓形綠燈止，
    均未出現允許於紅燈時右轉之箭頭綠燈號誌。」等情（本院
    98年10月23日勘驗筆錄），足證違規地點並無紅燈時可右轉
    之時相，則異議人應係於圓形綠燈亮時右轉，此時東西向之
    行人號誌所顯示燈號，亦應為准許行人行走之綠燈，故異議
    人以轉彎當時行人燈號為紅燈尚不得行走等語置辯，實不足
    採。
五、綜上所述，異議人確有在前揭時間、地點，駕駛上開自用小
    客車於轉彎時，除禁止行人穿越路段外，不暫停讓行人優先
    通行之違規行為，原處分機關依前揭道路交通管理處罰條例
    第48條第2 項、第63條第1 項第1 款（裁決書漏引第1 款）
    及違反道路交通管理事件統一裁罰基準表之規定，裁處異議
    人1,800 元罰鍰，並記違規點數1 點，尚無違誤。異議人猶
    執前詞指摘原處分不當，為無理由，自應將其異議駁回。
六、據上論斷，應依道路交通案件處理辦法第19條，裁定如主文
    。
中    華    民    國    98    年    10    月    28    日
                         交通法庭法  官  林孟皇
本正本證明與原本無異。
如不服本裁定，應於送達後5日內向本院提出抗告狀。
                                 書記官  楊雅鈞
中    華    民    國    98    年    10    月    28    日


司法院資訊處製作；財團法人民間司法改革基金會備份。
